臺灣高等法院高雄分院刑事判決　　　　　　　　　　九十一年度上易字第七三八號
　　上　訴　人　臺灣屏東地方法院檢察署檢察官
　　被　　　告　丙○○
　　被　　　告　丁○○
　　被　　　告　戊○○○
　　被　　　告　乙○○
　　被　　　告　甲○○
右上訴人因被告竊佔案件，不服臺灣屏東地方法院九十一年度易字第九三號中華民國
九十一年三月十一日第一審判決（起訴案號：臺灣屏東地方法院檢察署九十年度偵字
第六八六三號、第六八六四號），提起上訴，本院判決如左：
      主  文
原判決撤銷。
丙○○、丁○○、戊○○○、乙○○、甲○○意圖為自己不法之利益，而竊佔他人之
不動產，丙○○處有期徒刑參月；丁○○處拘役伍拾玖日；戊○○○、乙○○、甲○○各處拘役伍拾日，如易科罰金，均以佰元折算壹日。均緩刑貳年。
      事  實
一被告丙○○意圖為自己之不法利益，自民國八十七年間起至九十年十一月中旬止，
  竊佔中華民國所有、由行政院農業委員會畜產試驗所恆春分所（下稱畜產試驗恆春
  分所）所管理，如附圖所示之屏東縣恒春鎮○○○段第五四０地號上編號(3)、(4)位
  置之土地，放置堆積木板等雜物；另丁○○意圖為自己不法之利益，自八十九年十
  二月間起至九十年十一月中旬止，竊佔如附圖所示同地號上編號(5)、(6)位置之土地
  ，放置木板並打穿土地上畜產試驗恆春分所所有圍牆（毀損部分未據告訴），裝設
  抽油煙機；又戊○○○意圖為自己不法之利益，自九十年八月間起至同年十月底止
  ，竊佔如附圖所示同地號上編號(1)、(2)位置之土地，放置木板、陽傘、鐵片、鐵架
  等雜物；再者，乙○○意圖為自己之不法利益，自九十年八月間起至同年十一月中
  旬止，竊佔如附圖所示第五四二之八（起訴書誤載為五四０）地號上編號 (B)之土
  地，放置木材、大陽傘、炊具等物；甲○○意圖為自己不法之利益，自九十年七月
  間起至十一月八日止，在如附圖所示第五四二之八（起訴書誤載為五四０）地號上
  編號(7)、(8)位置土地上之圍牆，打通畜產試驗恆春分所所有之上開圍牆（毀損部分
  未據告訴），予以竊佔後裝設鐵門出入。
二案經畜產試驗恆春分所訴請臺灣屏東地方法院檢察署偵查起訴。
      理  由
一訊據被告丙○○、丁○○、戊○○○、乙○○、甲○○固坦承於右揭時地占有畜產
  試驗恆春分所管理之土地，予以使用，惟均辯稱：僅堆放物品，並無永久竊佔之意
  圖，且已拆除遷讓返還給畜產試驗恆春分所云云。
二經查：被告丙○○、丁○○、戊○○○、乙○○、甲○○於右揭時期分別占用畜產
  試驗恆春分所管理之屏東縣恒春鎮○○○段地號五四０及五四二之八土地一節，業
  經被告五人自承無訛（見九十年偵字第六八六三號偵查卷第十四頁反面至第十五頁
  、第十八頁、原審卷第十九頁至第二十一頁、本院卷第三十一頁至第三十三頁、第
  五十頁至第五十六頁），核與告訴人畜產試驗恆春分所代理人許福森指訴竊佔情節
  ，及其提出之被告五人占用土地照片二十一幀（見同上偵查卷第八頁贓證物袋）、
  土地登記謄本相符，復經檢察官現場堪驗（同上卷第十七頁勘驗筆錄），及囑託恒
  春地政事務所現場測量無訛，並有該所測量成果圖一份（同上卷第十九頁至第二十
  頁）在卷足稽。又按刑法第三百二十條第二項之竊佔罪，既係以意圖為自己或第三
  人不法之利益，而竊佔他人之不動產為其構成要件，則已完成竊佔之行為時，犯罪
  即屬成立。蓋竊佔行為應以己力支配他人不動產時而完成，與一般動產竊盜罪係將
  他人支配下之動產，移置於自己支配下而完成者，固無二致也。又因所竊佔者為他
  人不動產，祇是非法獲取其利益，其已否辦理登記，或是否設置永久使用之建築物
  ，均與犯罪行為之完成無關。（參照最高法院二十五年上字第七三七四號、六十六
  年台上字第三一一八號判例足資參照）本件被告五人分別將國有土地置於己力支配
  下，放置堆積物品或設置鐵門使用，於行為之初即已獲得不法之利益，揆諸上開說
  明，並不因被告五人占用時期長短及事後已拆除遷還，而認被告未竊佔國有土地及
  未獲得不法利益。是以，被告辯稱，僅堆放物品，並無永久竊佔之意圖云云均不足
  採。本件事證已臻明確，被告五人犯行洵堪認定。
三核被告丙○○、丁○○、戊○○○、乙○○、甲○○所為，係犯刑法第三百二十條
  第二項之竊佔罪。原審認定被告乙○○、戊○○○於九十年十一月十五日偵訊時，
  已將木板、陽傘、鐵片、炊具等物清除；被告丙○○、丁○○於九十年十一月十九
  日台灣屏東地方法院檢察署檢察官前往勘驗時，已搬離所堆置之木板，被告丁○○
  、甲○○分別裝置之抽油煙機及鐵門亦已拆除而回復原狀，認定被告等五人僅係為
  圖一時之方便，佔用空地，無繼續性之支配關係，而諭知被告無罪，自有未洽。檢
  察官上訴指摘原判決諭知被告無罪不當，為有理由，自應由本院撤銷改判。爰審酌
  被告丙○○竊佔時間長達四年以上、被告丁○○竊佔時間達一年、被告戊○○○、
  乙○○、甲○○均僅竊佔約三、四個月，渠等竊佔之面積、方法，犯後態度等一切
  情狀，各量處如主文第二項所示之刑，並均諭知易科罰金之折算標準，以資懲儆。
  又查被告丙○○、丁○○、戊○○○、乙○○、甲○○前均未曾受有期徒刑以上刑
  之宣告，有臺灣高等法院被告全國前案紀錄表在卷可憑，因一時失慮，致罹刑章，
  犯後坦認犯行，且深表悔意，復已自動拆除遷讓所竊佔之土地，與告訴人達成和解
  ，告訴人並表示不願追究被告五人，經此偵審程序及罪刑之宣告後，被告五人應知
  所警惕而無再犯之虞，本院因認所宣告之刑以暫不執行為適當，併予宣告各緩刑二
  年，以啟自新。
據上論斷，應依刑事訴訟法第三百六十九條第一項前段、第三百六十四條、第二百九
十九條第一項前段，刑法第三百二十條第二項、第四十一條第一項前段、第七十四條
第一款，罰金罰鍰提高標準條例第一條前段、第二條，判決如主文。
本案經檢察官郭振昌到庭執行職務。
中    華    民    國     九十一     年       六       月      二十      日
                              臺灣高等法院高雄分院刑事第六庭
                                  審判長法官  王憲義
                                        法官  范惠瑩
                                        法官  謝靜雯
右正本證明與原本無異。
不得上訴。
                                      書記官  廖素珍
中    華    民    國     九十一     年       六       月      二十一    日
附錄本案論罪法條：
中華民國刑法第三百二十條
意圖為自己或第三人不法之所有，而竊取他人之動產者，為竊盜罪，處五年以下有期
徒刑、拘役或五百元以下罰金。
意圖為自己或第三人不法之利益，而竊佔他人之不動產者，依前項之規定處斷。
                                                                       Ｋ
